【裁判字號】    95,訴,3602
【裁判日期】    950724
【裁判案由】    侵權行為損害賠償
【裁判全文】
臺灣臺北地方法院民事判決              95年度訴字第3602號
原      告  丙○○
訴訟代理人  郭承昌律師
複  代理人  丁○○
被      告  戊○○
            亞視亨國際企業股份有限公司
上一人之
法定代理人  乙○○
上一人之
訴訟代理人  甲○○
上列當事人間因過失傷害案件，原告提起附帶民事訴訟，請求侵
權行為損害賠償事件，經本院刑事庭裁定移送本院，本院於中華
民國九十五年七月七日言詞辯論終結，判決如下：
    主  文
被告戊○○應給付原告新台幣捌萬陸仟捌佰柒拾伍元，及自民國
九十四年十月六日起至清償日止，按年息百分之五計算之利息。
原告其餘之訴駁回。
訴訟費用由被告戊○○負擔百分之六；餘由原告負擔。
本判決第一項於原告以新台幣貳萬捌仟玖佰伍拾捌元供擔保後，
得假執行，但被告戊○○如以新台幣捌萬陸仟捌佰柒拾伍元預供
擔保，得免為假執行。
原告其餘假執行之聲請駁回。
    事實及理由
壹、程序方面：
一、按請求金錢損害賠償之訴，原告得在原因事實範圍內僅表明
    其全部請求之最低金額，而於第一審辯論終結前補充其聲明
    。又訴狀送達後，原告不得將原訴變更或追加他訴。但擴張
    或減縮應受判決事項之聲明者，不在此限。民事訴訟法第24
    4條第4項、第255條第1項第2款分別定有明文。查，原告起
    訴時請求被告應給付原告新台幣（下同）0000000元，並表
    明該金額為依據民事訴訟法第244條第4項為最低金額之請求
    ，嗣於民國95年4月28日以言詞辯論狀，擴張聲明為「被告
    應給付原告0000000元」，核原告所為，係擴張應受判決事
    項之聲明，合於首揭規定相符，自應准許。
二、本件被告戊○○經合法通知，未於最後言詞辯論期日到場，
    核無民事訴訟法第386條所列各款情形，爰依原告之聲請，
    由其一造辯論而為判決。
貳、原告主張：
一、被告戊○○於93年1月27日14時50分許，駕駛車號0237-FT小
    客車，於台北市○○○路○段由東往西，行經台北市○○○
    路○段147巷口，突然向右轉彎，未先注意右往方來車且未
    使用方向燈，致其車之右後車門撞倒原告。原告倒地時被騎
    乘之機車壓倒腳踝，致原告右踝骨折，需以石膏固定治療，
    時間長達半年之久。原告為公司之業務經理，在此期間原告
    即無法安心處理公司事務，造成公司業務拓展上之不便，原
    告更因此而於93年2月1日離職，於此半年之間，無法工作。
    今被告戊○○過失傷害之刑事責任，已經臺灣臺北地方法院
    判決確定。原告爰依民法第184、193、195條之規定，請求
    被告戊○○賠償原告所受損害1,540,000元。
二、原告請求賠償之金額詳述如下：
（一）財產上之損害賠償：
  １、醫療費用：3,575元。
  ２、往返醫院之交通費用：3,300元。
      因原告腳裹石膏，無法騎車前往醫院復診及復健，需搭計
      程車往返。若單趟車資150元，來回共300元計，合以所提
      出之醫療費用單據（西醫部分）共11張，則看診之車資為
      3,300元（300元×11次＝3300元）。
  ３、停業損失：540,000元。
      原告原擔任彰榮有限公司貿易部之業務經理，月薪高達
      90,000元。惟原告於93年1月27日發生事故後，因右腳骨
      折，造成行動不便，無法執行業務，只好由原公司離職，
      變成無收入，且長達半年之久。
（二）非財產上之損害賠償：1,000,000元。
      事發後，原告除身體及健康上深受煎熬，被告對原告不聞
      不問之態度亦讓原告深受傷害。原告右腳至今仍微跛，屢
      遭親朋好友訕笑已是難堪，被告如此輕蔑之態度，更使原
      告深感二度傷害。且氣候不佳時原告傷處仍感疼痛，以致
      原告心情鬱悶，苦不堪言。另原告於受傷前任職於彰榮有
      限公司，擔任貿易部業務經理一職，屬社會中高階級，以
      其之身分地任，請求慰撫金1,000,000元，並無逾越之處
      。
三、被告於案發當時即93年1月27日14時50分，應為正常上班時
    間。又被告戊○○肇事當時所駕駛之車輛為亞視亨國際企業
    股份有限公司（下簡稱亞視亨公司）所有之車輛，被告為該
    公司之員工，當可合理認為被告當時係因執行公司業務之關
    駕車外出。依民法第188條規定被告之僱用人即被告亞視亨
    公司應與被告負連帶之損害賠償責任。
四、原告於事發當時，即被送往長庚醫院診治，其診斷證明書上
    即載明「內踝閉銷性骨折」。不同醫生對於同一病人之同一
    病狀不一定係以同一方式診治。骨折之情形，亦有以開刀置
    入鋼釘方式固定，亦有以外裹石膏方式固定，亦有可能以自
    行復原之方式處理之，端看醫個人對傷勢之處理。今原告受
    傷後，雖於當下曾送醫治療，並不表示傷處馬上即可好轉或
    復原，原告因持續不斷之疼痛而再自行就醫求診為人之常情
    ，再度求診之醫生因考量原告受傷之程度、復原之狀況，作
    出須以石膏固定之診治，並無過分之處，且是為骨折之可能
    處置之一。
五、原告所提出之在職證明及離職證明，確實係真正公司所開立
    之證明，並無虛假：縱原告任職之公司係家族公司，並不影
    響原告確實於該公司工作領薪之事實。原告於2003年時因報
    考EMBA所需，請公司開立在職證明，當時並未發生此件車禍
    ，故可證此在職並非為了本訴訟所特別開立，應無作假之虞
    。又原告之工作性質為業務，需在外拜訪客戶，原告右腳骨
    折，需在家休養，無法正常上班，更遑論外出拜訪客戶。故
    原告之離職在家休養，是屬合理。
六、另被告轉彎未打方向燈，即是有過失，與原告是否猜測的出
    被告行車動向無關。且原告是否有小兒痲痺，與本案無關
七、並聲明：
（一）被告應給付原告1,540,000元，及自起訴狀繕本送達之翌
      日起至清償日止，按年息百分之五計付遲延利息。
（二）原告願提供擔保，請准予宣告假執行。
參、被告戊○○雖未於最後言詞辯論期日到庭陳述，惟據其前次
    言詞辯論期日及書狀陳述則以下列辯詞置辯：
一、關於醫療費用3,575元，以及往返醫院之交通費用3,300元部
    分，被告願配合支付。
二、原告扭曲事實，請求內容與金額，極端不合情理及法律，令
    人難以接受：案發之初，原告尚且於當場向被告道歉，說伊
    遠遠就看到被告慢慢地開，好似要找車位或轉彎的意思，他
    也不知道自已怎麼搞的，莫明其妙地還是撞上來了。到醫院
    以後，作X光後急診醫生說原告原本就有小兒麻痺，原告當
    場聽聞，並無異議，並向被告說伊情況不嚴重，只要被告將
    第三責任險請一請就夠了。雙方當天並任何爭執或不愉快情
    形，原告亦未提出賠償之要求。
三、長庚醫院診療時並未發現原告須以石膏固定之情形，故並未
    施以石膏固定，僅囑原告必須小心避免碰撞，顯見傷勢應屬
    輕微。原告於兩日後自己安排至台大醫院求診並要求以石膏
    固定，應有其他因素或自行要求所為，並非醫療上非此不可
    之處置方式。事實上，足踝上石膏亦尚未曾影響原告之行動
    、往來行走或看診等。
四、原告所提離職證明與在職證明，應非可採：原告所提任職公
    司應屬其自設或家中所設公司，細言之，原告為彰記有限公
    司負責人，並為彰榮有限公司之經理，實則兩間公司設址同
    一，原告為兩間公司實際負責人並非員工，其公司亦無停業
    情形。其所提出之彰榮有限公所開立之離職證明與在職證明
    ，其實是原告自己所開立，公司負責人開立自己在職、離職
    證明，應不足採。
五、原告經診斷係右踝內髁部骨折，但93年1月29日似尚無石膏
    固定治療問題，且93年1月27日當日原告亦係診後3小時自行
    離院，並未住院，傷勢應屬輕微。原告卻誇稱93年1月27日
    發生事故後，為此無法安心處理公司事務，半年無法工作離
    職，月入90,000元半年無收入，有停業損害540,000元、精
    神損害賠償1,000,000元，與上述實情不符，違背社會常情
    及經驗法則，亦無相當因果關係，其主張應不足採。
六、被告並非亞視亨公司員工，係向友人陳長政暫時借用其所屬
    公司車輛，並無僱用人受僱人連帶責任。
七、事故當時，原告之機車原在被告所駕車輛右後方，仍有很大
    閃避空間，但因被告過於靠近答辯人車輛，而不及閃避，事
    故之發生，原告顯然與有過失。
八、並聲明：
（一）原告之訴駁回。
（二）如受不利判決，被告願供擔保請准宣告免予假執行。
肆、被告亞視亨公司則以下列辯詞置辯：
一、被告戊○○從未受僱於被告亞視亨公司，也從未執行被告亞
    視亨公司之業務。
二、原告無法提出Ｘ光片證明骨折程度，則其自行向台大醫院要
    求石膏固定是較符合經驗法則的推論。且依被告所提出之診
    斷證明書，均未提及患部有任何腫脹瘀青之現象，顯見其骨
    折相當輕微。且台大醫院所開立之診斷證明書說明門診期間
    為93年1月29日至93年5月13日，即原告至遲於93年5月13日
    即已拆除石膏，以石膏固定時間至多僅3.5個月，何以原告
    請求勞動損失，計算基準長達半年？
三、原告實為彰紀有限公司及彰榮有限公司之實質負責人，其所
    提出之在職證明與離職證明，用印與否皆須經其同意，則與
    其自行開立何異？其形式證明力即已欠缺。原告非因因受僱
    而獲致報酬之勞動者，兩公司營運既正常，原告既為實際負
    責人，收入理應無任何短少，原告確稱其有必要「離職」，
    相當不合理。原告縱使右腳骨折須上石膏，亦與離職無必然
    之因果關係。
四、並聲明：
（一）原告之訴駁回。
（二）如受不利判決，被告願供擔保請准宣告免予假執行。
伍、兩造不爭執之事實：被告戊○○於93年1月27日14時50分許
    ，駕駛車號0237-FT小客車，於台北市○○○路○段由東往
    西，行經台北市○○○路○段147巷口，突然向右轉彎，未
    先注意右往方來車且未使用方向燈，致其車之右後車門撞倒
    原告，原告倒地時被騎乘之機車壓倒腳踝，致原告右踝骨折
    。
陸、得心證之理由：
一、本件原告主張：被告戊○○於上開時地與原告發生車禍，致
    原告右踝閉鎖性骨折受傷，刑事部份經本院對於被告以過失
    傷害罪，判處有期徒刑二月確定之事實。業據其提出診斷證
    明書、刑事判決書影本為證，並經本院調取本院94年度交易
    字第221號刑事卷宗核閱屬實，被告亦不爭執，應認為真正
    。
二、被告戊○○雖另辯稱原告與有過失云云，並稱案發之初，原
    告尚且於當場向被告道歉，說伊遠遠就看到被告慢慢地開，
    好似要找車位或轉彎的意思，他也不知道自已怎麼搞的，莫
    明其妙地還是撞上來了等語，惟查縱原告案發當時確有稱上
    述言語，反而係證明原告有注意車前狀況，且原告僅猜測被
    告戊○○似要找車位或轉彎，並未確定被告戊○○之意向，
    至於兩造如何發生車禍，仍要依客觀事實判斷，而本件係因
    被告戊○○未先注意右往方來車且未使用方向燈，致其車之
    右後車門撞倒原告而受傷，已如前述，並無證據顯示原告有
    何過失，故被告戊○○所辯，自不足採。
三、原告主張被告戊○○肇事當時所駕駛之車輛為亞視亨公司所
    有之車輛，被告為該公司之員工，依民法第188條規定被告
    之僱用人即被告亞視亨公司應與被告負連帶之損害賠償責任
    云云，業為被告亞視亨公司所否認，並為上開之辯詞，經查
    ，被告戊○○亦稱伊非亞視亨公司員工，係向友人陳長政暫
    借其所屬公司車輛等語，又查被告亞視亨公司並無被告戊○
    ○勞保資料，且被告戊○○在九十三年度並無所得及申報資
    料等情，業據被告亞視亨公司提出勞工保險局書函影本為證
    （見本院卷第53頁）及原告聲請本院向財政部臺北市國稅局
    南港稽徵所函詢被告戊○○九十三年度所得稅申報資料之95
    年5月25日財北國稅南港綜所字第0950003493號回函可稽（
    見本院卷第75頁），可見被告戊○○並非被告亞視亨公司員
    工屬實，從而被告戊○○與亞視亨公司間，既無僱傭關係，
    則原告依民法一八八條規定，主張被告亞視亨公司應負僱用
    人連帶賠償責任云云，即不可採。
四、被告戊○○不法侵害原告之身體，既經認定，自應對原告因
    而所受之損害，負賠償責任。
五、原告請求被告賠償費用，是否應予准許，分述為次：
（一）醫療費3575元部分：業據原告提出醫療費用收據、門診掛
      號費收據影本，並為被告戊○○所不爭執，應認為真正。
（二）增加生活費用之交通費用3300元：業為被告戊○○所不爭
      執，應為准許。
（三）工作損害金540,000元部分：原告主張原在彰榮公司任職
      ，每月可得90,000元，因右腳骨折，造成行動不便，無法
      執行業務，由公司離職，半年無收入等情，固據其提出在
      職證明書及離職證明書為證，然為被告戊○○所否認，且
      查依被告戊○○提出之本院92年度訴字第4370號民事判決
      (見本院卷第60頁至65頁)可知，彰榮公司曾自承原告丙○
      ○於八十二年以後為彰榮公司之實際負責人等情，則本件
      形同原告自行開立之離職證明書，是否真實，已有可疑，
      況查原告於車禍當日至醫院急診治療後三小時隨即離院，
      有診斷證明書影本可憑，傷勢應屬輕微，且依原告提出之
      國立台灣大學醫學院附設醫院診斷證明書及醫療費用收據
      顯示，所稱開始接受石膏固定治療時（93年1月29日）並
      無石膏材料費或處置費等支出，此外原告亦未舉證證明其
      因治療達半年之久，從而原告縱然接受石膏固定治療，亦
      無法證明已造成其行動不便達半年，且因而離職等情，故
      原告請求被告賠償此期間內之損失，自不應准許
（四）精神慰撫金1,000,000元部分：查原告係右踝閉鎖性骨折
      ，肉體、精神上自受有痛苦，本院斟酌實際情況，及原告
      為公司負責人，被告戊○○係在中國大陸打工，經濟上呈
      無資力狀態等，認原告請求1,000,000元，自嫌過高，應
      予核減為80,000元，方屬公允，逾此數額之請求，為無理
      由。
六、綜上所述，原告依侵權行為法律關係，請求被告戊○○賠償
    86,875元（3,575+3,300+80,000=86,875）及起訴狀繕本送
    達被告翌日即94年10月6日起算之法定遲延利息之範圍內，
    為有理由，應予准許，逾此部分，則無理由，應予駁回。
七、兩造陳明願供擔保，聲請宣告假執行或免為假執行，經核原
    告勝訴部份，合於法律之規定，爰分別酌定相當之擔保金額
    宣告之；至原告其餘假執行之聲請，因訴之駁回而失所依附
    ，不予准許。
八、因本案事證已臻明確，兩造其餘主張陳述及所提之證據，經
    審酌後認與判決結果無影響，爰不一一論駁，附此敘明。
柒、結論：本件原告之訴，為一部有理由，一部無理由，並依民
    事訴訟法第386條第1項前段、第79條、第390條第2項、第39
    2條第2項，判決如主文。
中    華    民    國    95    年    7     月    24    日
                  民事第二庭    法  官  黃雯惠
以上正本，係照原本作成。
如對本判決上訴，須於判決送達後20日內向本院提出上訴狀。
中    華    民    國    95    年    7     月    24    日
                                書記官  林玗倩


司法院資訊處製作；財團法人民間司法改革基金會備份。
